【裁判字號】    99,撤緩,34
【裁判日期】    990226
【裁判案由】    聲請撤銷緩刑
【裁判全文】
臺灣臺中地方法院刑事裁定              99年度撤緩字第34號
聲  請  人  臺灣臺中地方法院檢察署檢察官
受  刑  人  甲○○
上列聲請人因受刑人肇事逃逸案件（98年度中交簡字第2002號）
，聲請撤銷緩刑之宣告（99年度執聲字第369號），本院裁定如
下：
    主  文
聲請駁回。
    理  由
一、聲請意旨略稱：受刑人甲○○因搶奪案件，前經臺灣彰化地
    方法院於民國95年11月23日，以95年度訴字第1596號判決判
    處有期徒刑8月，緩刑5年，已於95年12月25日確定在案。惟
    受刑人於緩刑期內即98年7 月10日復犯肇事逃逸罪，經本院
    於98年11月30日以98年度中交簡字第2002號判處有期徒刑 6
    月，如易科罰金，以新臺幣1千元折算1日，於98年12月28日
    確定。核受刑人上揭所為，已符合刑法第75條之1第 1項第2
    及刑法施行法所定撤銷緩刑宣告之原因，爰依刑事訴訟法第
    476條規定聲請撤銷緩刑宣告等語。
二、按刑法第75條之1第1項第1款、第2款規定，其立法意旨略謂
    「關於緩刑之撤銷，現行法第75條第1項固已設有2款應撤銷
    之原因；至得撤銷緩刑之原因，則僅於保安處分章內第93條
    第3 項與撤銷假釋合併加以規定，體例上不相連貫，實用上
    亦欠彈性，爰參酌德國及奧地利現行立法例增訂得撤銷緩刑
    之原因，其中現行關於緩刑前或緩刑期間故意犯他罪，而在
    緩刑期內受得易科罰金之有期徒刑之宣告者，列為應撤銷緩
    刑之事由，因認過於嚴苛，而排除第75條應撤銷緩刑之事由
    ，移列至得撤銷緩刑事由，俾使『法官依被告再犯情節，而
    裁量是否撤銷先前緩刑之宣告』；其次，如有前開事由，但
    判決宣告拘役、罰金時，可見行為人仍未見悔悟，有列為得
    撤銷緩刑之事由，以資彈性適用，爰於第1 項第1款、第2款
    增訂之。且本條採用裁量撤銷主義，賦予法院撤銷與否之權
    限，特於第1 項規定實質要件為『足認原宣告之緩刑難收其
    預期效果，而有執行刑罰之必要』，供作審認之標準」，亦
    即於前開「得」撤銷緩刑之情形，法官應依職權本於合目的
    性之裁量，妥適審酌被告所犯前後數罪間，關於法益侵害之
    性質、再犯之原因、違反法規範之情節是否重大、被告主觀
    犯意所顯現之惡性及其反社會性等情，是否已使前案原為促
    使惡性輕微之被告或偶發犯、初犯改過自新而宣告之緩刑，
    已難收其預期之效果，而確有執行刑罰之必要，此與刑法第
    75條第1項所定各款要件有一具備，即毋庸再行審酌其他情
    狀，應逕予撤銷緩刑之情形不同。故在緩刑前或緩刑期內因
    故意犯他罪，而在緩刑期內受得易科罰金之有期徒刑、拘役
    或罰金之宣告確定者，並非一律撤銷其緩刑宣告，應由法院
    斟酌原宣告之緩刑是否難收預期效果，而有執行刑罰之必要
    ，再決定是否撤銷緩刑之宣告。
三、經查：受刑人甲○○因搶奪案件，前經臺灣彰化地方法院於
    95年11月23日，以95年度訴字第1596號判決判處有期徒刑 8
    月，緩刑5 年，已於95年12月25日確定在案。惟受刑人於緩
    刑期內即98年7 月10日復犯肇事逃逸罪，經本院於98年11月
    30日以98年度中交簡字第2002號判決判處有期徒刑6 月，如
    易科罰金，以新臺幣1千元折算1日，亦於98年12月28日確定
    在案，有聲請人提出之上揭二案判決影本各1 件附卷可稽，
    並有臺灣高等法院被告前案紀錄表在卷可查，此部分之事實
    固堪認定。惟依前開規定說明，可知緩刑期內因故意犯他罪
    ，而在緩刑期內受6 月以下有期徒刑、拘役或罰金之宣告確
    定者，原則上不得撤銷緩刑，僅於例外情形，足認原宣告之
    緩刑難收其預期效果時，而有執行刑罰之必要者為限，始得
    依前開規定撤銷其所受之緩刑宣告。而聲請人於本件聲請撤
    銷緩刑之際，除提出上揭二案之刑事判決外，並未記載前揭
    緩刑對受刑人有何難收矯治之效果，亦未於聲請書內載明受
    刑人有何非予執行刑罰，否則難收其預期效果之具體事實，
    並提出相關事證以證之。又查受刑人於前案犯搶奪罪後，坦
    承犯行、與被害人和解、取得被害人之原諒、態度良好，且
    因其半工半讀，經法院予以緩刑處遇；其於緩刑期內係再犯
    肇事逃逸罪，而受6 月有期徒刑之宣告，惟受刑人雖於緩刑
    期內再故意犯肇事逃逸案件，然其犯罪態樣係駕車行經交岔
    路口，因疏未注意車前狀況而與被害人林麗勤騎乘之機車發
    生擦撞，致被害人受有右手擦傷、右髖部挫傷、左腳擦傷等
    傷害，其擦撞之情節尚非嚴重，被害人之傷勢亦僅擦傷及挫
    傷，且受刑人於肇事時年僅22歲，法律智識淺薄，因一時失
    慮而逃離現場，未能在現場救護傷患，固應懲處，惟其犯罪
    之情節究非屬重大，且犯後已與被害人達成和解，賠償被害
    人新台幣12000元以彌補被害人所受損害，有上開判決書1件
    存卷可參，是受刑人所犯後案與前案之犯罪類型殊異，犯罪
    情節亦無法相擬併論，再斟酌其智識程度、生活狀況、前案
    犯罪後已近3 年未再犯案等一切情狀，認為並無足認受刑人
    有必須執行前案之刑罰，否則難收其預期效果之情狀，本院
    因認受刑人於緩刑期間再犯後案之肇事逃逸案件，而諭知之
    有期徒刑6月，如易科罰金，以新台幣1000元折算1日，已足
    以制裁受刑人該次犯行之惡性，並對受刑人產生一定之警惕
    效果，再依卷內資料所示，亦無事證足認受刑人有何前揭非
    予執行刑罰，否則難收其預期效果之情狀。綜上所述，足認
    本件聲請為無理由，應予駁回。
四、據上論斷，依刑事訴訟法第220條，裁定如主文。
中    華    民    國    99    年     2    月    26    日
                  刑事第九庭  法  官 唐光義
以上正本證明與原本無異。
如不服本裁定，應於收受送達後5日內向本院提出抗告狀。（應
附繕本）
                              書記官 黃聖心
中    華    民    國    99    年     2    月    26    日

司法院資訊處製作；財團法人民間司法改革基金會備份。
